臺灣士林地方法院刑事判決　　　　　　　 95年度訴字第226號
公　訴　人　臺灣士林地方法院檢察署檢察官
被　　　告　甲○○
選任辯護人　魯寶文律師
上列被告因偽造文書案件，經檢察官提起公訴（95年度偵字第
1297號），及移送併案審理（臺灣士林地方法院檢察署94年度偵
字第11801 號、11803 號、臺灣苗栗地方法院檢察署95年度撤緩
偵字第162 號），被告於本院準備程序中就被訴之事實為有罪之
陳述，經本院合議庭裁定改由受命法官獨任依簡式審判程序審理
並判決如下：
    主  文
甲○○共同連續行使偽造私文書，足以生損害於公眾及他人，處
有期徒刑拾月，緩刑參年。偽造之如附表所示各醫院之「雇主申
請聘僱家庭外籍監護工專用診斷證明書」、「巴氏量表」上如附
表「偽造之醫院醫生之名稱」欄內所示偽造之印文均沒收。
    事  實
一、甲○○於民國91年間擔任上華國際有限公司（下稱上華公
    司）之業務部副理，嗣辭職後又至協義管理顧問有限公司（
    下稱協義公司）擔任業務部副理，均是經辦仲介外籍監護工
    業務，為從事業務之人，明知向行政院勞工委員會（下稱勞
    委會）申請聘僱家庭外籍監護工，受監護人應經合格醫院（
    即公辦公營之公立醫院、經衛生署評鑑合格之區域級以上之
    醫院）之醫師開具診斷證明書，並經評鑑符合標準，始具聘
    僱外籍監護工之資格，竟基於偽造文書之概括犯意聯絡，自
    91年5 月起至91年8 月間止，就附表編號1 部分與邱宏昌、
    鄧文凱（均另由檢察官簽分偵辦），就附表編號2 部分與邱
    宏昌、王玫（由檢察官另案起訴）、鄧文凱，就附表編號3
    、4 、5 、6 、7 、8 、9 部分與王玫、李佳倖（另由檢察
    官簽分偵辦）、邱宏昌、鄧文凱，共同基於偽造私文書並加
    以行使之犯意聯絡，在甲○○、王玫、李佳倖受如附表所示
    之雇主委託，申請家庭外籍監護工照顧如附表所示受監護人
    時，甲○○明知如附表所示受監護人並不符合申請家庭外籍
    監護工之標準，亦未親自前往如附表所示醫院受檢，甲○○
    竟以每紙診斷證明書新臺幣一萬五千元至一萬八千元之代價
    ，透過邱宏昌向鄧文凱購買偽造之如附表所示之醫院名義之
    診斷證明書、巴氏量表等私文書，再由甲○○，填寫雇主聘
    僱外籍勞工申請表，連續於附表1 所載之送件時間，持向勞
    委會行使，以為申請聘僱外籍家庭監護工憑據，足以生損害
    如附表所示各該醫院、醫院院長、及醫師之信譽及勞委會對
    申請外籍家庭監護工准駁之正確性。
二、案經勞委會函送臺灣基隆地方法院檢察署呈請臺灣高等法院
    檢察署檢察長令轉臺灣士林地方法院檢察署檢察官偵查起訴
    及臺灣士林地方法院檢察署檢察官及臺灣苗栗地方法院檢察
    署檢察官移送併辦。
    理  由
一、上揭犯罪事實，業據被告甲○○於本院審理時自白不諱，核
    與證人沈珊如、鍾浩然、鍾彭和枝、王玫、邱宏昌、鄧姚岑
    、蔡佩伶於警詢時及偵查中證述情節相符，並有勞委會93年
    12月23日勞職外字第0930208095A 號函、93年10月12日勞職
    外字第0930206634A 號函，秀傳醫院93年11月9 日（93）明
    秀醫字第931578號函、94年1 月7 日（94）明秀醫字第9400
    27號函、中國醫藥學院92年5 月27日院業字第92051755號函
    、92年6 月24日院業字第92062175號函、92年6 月27 日 院
    業字第92062239號函、92年7 月3 日院業字第920723 12 號
    函、雇主聘僱外籍勞工申請表、及偽造之雇主申請聘僱家庭
    外籍監護工專用診斷證明書、巴氏量表等在卷可資佐證。事
    證明確，被告犯行堪以認定。
二、新舊法比較：
    按被告行為後，刑法第2 條法律變更適用及第56條連續犯之
    規定，已於94年1 月7 日經立法院修正三讀通過，總統命令
    公布，於95年7 月1 日施行，該法第2 條係規範行為後法律
    變更適用所生新舊法律比較適用之準據法，於新法施行後，
    應適用新法第2 條第1 項之規定，為「從舊從輕」之比較。
    被告先後多次行使偽造文書之犯行，時間緊接，犯罪構成要
    件相同，顯係基於概括犯意而為之，惟被告行為後，刑法第
    56條連續犯之規定，業於94年1 月7 日修正公布刪除，並於
    95年7 月1 日施行，則被告之犯行，因行為後新法業已刪除
    連續犯之規定，此刪除雖非犯罪構成要件之變更，但顯已影
    響行為人刑罰之法律效果，自屬法律有變更，依新法第2條
    第1 項規定，比較新、舊法結果，仍應適用較有利於被告之
    行為時法律即舊法論以連續犯1 罪並加重其刑（最高法院95
    年第8 次刑事庭會議決議參照）。又修正前刑法第28條規定
    ：「二人以上共同實施犯罪之行為者，皆為正犯。」，修正
    後刑法第28條規定：「二人以上共同實行犯罪之行為者，皆
    為正犯。」，剔除未參與犯罪實行行為之預備及陰謀共同正
    犯，然對本件被告與王玫、李佳倖、邱宏昌、鄧文凱而言，
    其有犯意之聯絡及行為之分擔，均已參與實行行為，修正前
    後之規定，並無何者有利或不利之情形，並無刑法第2 條第
    1 項比較適用之問題，應逕行適用修正後刑法第28條之規定
    ，均論以共同正犯。又刑法第74條有關緩刑宣告之規定，雖
    於94年2 月2 日總統令修正公布，並於95年7 月1 日施行，
    然因緩刑之條件並非針對行為而設，而係著重「裁判時」是
    否合於緩刑之要件，自應直接適用修正後刑法第74條之規定
    （最高法院95年第8 次刑事庭會議決議參照），而無需與其
    他與罪刑有關之修正條文綜合比較，併此敘明。
三、核被告所為，係犯刑法第216 條、第210 條之行使偽造私文
    書罪。被告就附表編號1 部分與與邱宏昌、鄧文凱，就附表
    編號2 部分與與王玫、邱宏昌、鄧文凱，就附表編號3 、4
    、5 、6 、7 、8 、9 部分與王玫、李佳倖、邱宏昌、鄧文
    凱，有犯意聯絡及行為分擔，皆為共同正犯。被告偽造如附
    表所示之印文乃偽造如附表所示文書之部分行為，均不另論
    罪。又偽造私文書之低度行為應為其行使偽造私文書之高度
    行為所吸收，亦不另論罪。而被告先後多次所為上開犯行，
    均時間緊接、所犯構成要件相同之罪名，顯係基於概括犯意
    為之，為連續犯，應依修正前刑法第56條規定論以一罪，並
    加重其刑。又起訴書雖未敘及被告關於偽造並行使如附表編
    號2 至9 所示各醫院之雇主申請聘僱家庭外籍監護工專用診
    斷證明書及巴氏量表等犯行，惟此部分既與原起訴之被告犯
    罪事實有連續犯裁判一罪關係，復經公訴人移請併案審理，
    本院自得一併加以審究。爰審酌被告為求業務績效，冒用如
    附表所示醫院及醫院院長、醫師名義，偽造診斷證明書等文
    件進而加以行使，以此方式代人申請外籍家庭監護工，非僅
    損害遭冒用名義之醫院、醫師之信譽，損及醫療業務之正確
    性，更嚴重影響政府管制外籍監護工之政策成效，兼衡被告
    已捐款新台幣25萬予社團法人中華民國智障者家長總會（見
    卷附之台北富邦銀行匯款委託書）及犯罪後坦承犯行，態度
    尚佳等一切情狀，量處有期徒刑十月。又被告前未曾故意犯
    罪受有期徒刑以上刑之宣告，有臺灣高等法院被告前案記錄
    表在卷可稽，其因一時失慮，偶罹刑章，犯罪後已坦承犯行
    ，知所悔改，並已捐款予公益團體，經此罪刑之宣告，當知
    所警惕，信無再犯之虞，本院認為所宣告之刑，以暫不執行
    為適當，併予宣告緩刑三年，以啟自新。至被告偽造之如附
    表所示醫院之「雇主申請聘僱家庭外籍監護工專用診斷證明
    書」、「巴氏量表」等私文書業據提出行使，而非被告所有
    之物，惟其上偽造如附表「偽造之醫院醫生之名稱」欄內所
    示偽造之印文，不論屬於犯人所有與否，均應依刑法第219
    條之規定宣告沒收。
據上論斷，應依刑事訴訟法第273 條之1 第1 項、第299 條第1
項前段，修正後刑法第2 條第1 項前段、刑法第216 條、第210
條、第219 條、修正後刑法第28條、第74條第1 項第1 款、修正
前刑法第56條，判決如主文。
本案經檢察官王以文到庭執行職務
中　　華　　民　　國　　96　　年　　6 　　月　　29　　日
                  刑事第三庭法  官  賴邦元
以上正本證明與原本無異。
如不服本判決，應於判決送達後10日內，向本院提出上訴狀。
                            書記官  游育慈
中　　華　　民　　國　　96　　年　　6 　　月　　29　　日
附表：
┌──┬───┬───┬─────┬──────┬──┬──┐
│編號│雇　主│受　監│偽造之醫院│偽造診斷證明│送件│任職│
│　　│　　　│護　人│醫生之名稱│書之內容　　│時間│公司│
├──┼───┼───┼─────┼──────┼──┼──┤
│ 一 │沈珊如│沈邦弟│秀傳紀念醫│病人因患有高│91年│協義│
│　　│　　　│　　　│院診斷書專│血壓性心臟病│8月 │管理│
│　　│　　　│　　　│用章、院長│、糖尿病、退│9日 │顧問│
│　　│　　　│　　　│黃明和、主│化性關節炎，│　  │有限│
│　　│　　　│　　　│治醫師林裕│且年事已高，│　　│公司│
│　　│　　　│　　　│晴之印文。│無法自行照料│　　│    │
│　　│　　　│　　　│　　　　　│個人生活，需│　　│    │
│　　│　　　│　　　│　　　　　│仰賴他人照顧│　　│    │
│　　│　　　│　　　│　　　　　│生活起居。  │　　│    │
├──┼───┼───┼─────┼──────┼──┼──┤
│二　│鍾浩然│鍾彭和│同上。　　│病患因糖尿病│91年│上華│
│　　│      │枝    │　　　　　│合併視網膜病│6月 │國際│
│　　│　　　│      │　　　　  │變、缺血性心│1日 │有限│
│　  │　　　│      │          │臟病、慢性關│以後│公司│
│    │　    │      │          │節炎等疾病，│之某│    │
│    │      │      │          │日常生活無法│日　│    │
│    │      │      │          │自理，需人長│　　│    │
│    │      │      │          │期照顧。    │　　│    │
├──┼───┼───┼─────┼──────┼──┼──┤
│三  │鄧姚岑│王旺  │財團法人私│本病患因腰椎│91年│同上│
│    │      │      │立中國醫藥│退化性脊椎炎│7 月│    │
│    │      │      │學院附設醫│及壓迫性骨折│10日│    │
│    │      │      │院大印、院│合併神經根壓│　　│    │
│    │      │      │長林正介、│迫症等疾病，│　　│    │
│    │      │      │主治醫師林│不良於行，日│　　│    │
│    │      │      │千琳之印文│常生活一切活│　　│    │
│    │      │      │。        │動必須依賴他│　　│    │
│    │      │      │          │人扶助，才得│　　│    │
│    │      │      │          │以維持。    │　　│    │
├──┼───┼───┼─────┼──────┼──┼──┤
│四  │陳郁莉│劉陳金│財團法人私│病患因缺血性│91年│同上│
│    │      │蘭    │立中國醫藥│心臟病、糖尿│5月 │    │
│    │      │      │學院附設醫│病合併視網膜│以後│    │
│    │      │      │院大印、院│病變、骨質疏│之某│    │
│    │      │      │長林正介、│鬆等疾病，日│日　│    │
│    │      │      │主治醫師張│常生活無法自│　　│    │
│    │      │      │坤正之印文│理，需人長期│　　│    │
│    │      │      │          │照顧。      │　　│    │
├──┼───┼───┼─────┼──────┼──┼──┤
│五  │林軒緯│林榮  │財團法人私│病人因患缺血│91年│同上│
│    │      │      │立中國醫藥│性心臟病、神│ 7月│    │
│    │      │      │學院附設醫│經性膀胱病變│10日│    │
│    │      │      │院大印、院│、慢性關節炎│    │    │
│    │      │      │長林正介、│等病因，多處│    │    │
│    │      │      │主治醫師林│關節變形，日│    │    │
│    │      │      │千琳之印文│常生活行動不│    │    │
│    │      │      │。        │便，需專人照│    │    │
│    │      │      │          │顧。　      │    │    │
├──┼───┼───┼─────┼──────┼──┼──┤
│六  │曾馨儀│吳同桂│財團法人私│病人患有腹主│91年│同上│
│　　│　　　│　　　│立中國醫藥│動脈瘤、右腎│ 5月│    │
│　　│　　　│　　　│學院附設醫│上腺瘤、高血│31日│    │
│　　│　　　│　　　│院大印、院│壓、老年性退│　  │    │
│　　│　　　│　　　│長林正介、│化症等症狀，│　　│    │
│　　│　　　│　　　│主治醫師張│且年事已高，│　　│    │
│　　│　　　│　　　│坤正之印文│行動不便、日│　　│    │
│　　│　　　│　　　│          │常生活無法自│　　│    │
│　　│　　　│　　　│          │理，需仰賴他│　　│    │
│　　│　　　│　　　│          │人照顧生活起│　　│    │
│　　│　　　│　　　│          │居。　      │　　│    │
├──┼───┼───┼─────┼──────┼──┼──┤
│七  │鄭進益│鄭蔡敏│財團法人私│病人因神經性│91年│同上│
│    │      │玉    │立中國醫藥│膀胱炎、腎衰│7月 │    │
│    │      │      │學院附設醫│竭、慢性關節│24日│    │
│    │      │      │院大印、院│炎等疾病，尿│　  │    │
│    │      │      │長林正介、│失禁，行動不│　　│    │
│    │      │      │主治醫師林│便，需專人照│　　│    │
│    │      │      │千琳之印文│料。        │　　│    │
│    │      │      │。        │            │　　│    │
├──┼───┼───┼─────┼──────┼──┼──┤
│八  │謝曉慧│謝張招│財團法人私│病人因患動脈│91年│同上│
│    │      │容    │立中國醫藥│硬化心臟病、│ 7月│    │
│    │      │      │學院附設醫│慢性腎衰竭、│ 5日│    │
│    │      │      │院大印、院│類風濕性關節│　  │    │
│    │      │      │長林正介、│炎等病因，多│　　│    │
│    │      │      │主治醫師賴│處關節嚴重變│　　│    │
│    │      │      │世偉之印文│形，行動不便│　　│    │
│    │      │      │。        │，日常生活需│　　│    │
│    │      │      │          │仰賴他人照料│　　│    │
│    │      │      │          │。          │　　│    │
├──┼───┼───┼─────┼──────┼──┼──┤
│九  │高文祥│張謙德│財團法人私│本病患因缺血│91年│同上│
│　　│　　　│　　　│立中國醫藥│性心臟病、慢│7月 │    │
│　　│　　　│　　　│學院附設醫│性支氣管炎、│3日 │    │
│　　│　　　│　　　│院大印、院│下背痛、慢性│以後│    │
│　　│　　　│　　　│長林正介、│關節炎等病因│之某│    │
│　　│　　　│　　　│主治醫師林│，氣喘、胸悶│日  │    │
│　　│　　　│　　　│千琳之印文│、呼吸急促、│    │    │
│　　│　　　│　　　│。        │雙腳無力，需│    │    │
│　　│　　　│　　　│　　　　　│人長期照顧生│　　│    │
│　　│　　　│　　　│　　　　　│活起居。　　│　　│    │
└──┴───┴───┴─────┴──────┴──┴──┘
論罪法條：
刑法第210 條
偽造、變造私文書，足以生損害於公眾或他人者，處五年以下有
期徒刑。
刑法第219 條
偽造之印章、印文或署押，不問屬於犯人與否，沒收之。
